【裁判字號】    90,訴,350
【裁判日期】    901221
【裁判案由】    損害賠償
【裁判全文】
臺灣士林地方法院民事判決  九十年度訴字第三五○號
    原      告  丙○○○
    原      告  乙○○
    被      告  甲○○
右當事人間請求損害賠償事件，本院判決如左：
    主    文
被告應給付原告丙○○○新臺幣肆拾萬仟零捌拾元，及自民國九十年五月二十三日
起至清償日止，按週年利率百分之五計算之利息。
被告應給付原告乙○○新臺幣伍拾壹萬貳仟零伍拾肆元，及自民國九十年五月二十三
日起至清償日止，按週年利率百分之五計算之利息。
原告其餘之訴駁回。
訴訟費用由被告負擔百分之三十五；原告丙○○○負擔百分之六十四；原告乙○○負
擔百分之一。
本判決第一項於原告丙○○○以新臺幣壹拾萬肆仟佰陸拾元供擔保後，得假執行
。但被告如於假執行程序實施前，以新臺幣肆拾萬仟零捌拾元為原告丙○○○預供
擔保，得免為假執行。
本判決第二項於原告乙○○以新臺幣壹拾柒萬零陸佰捌拾伍元供擔保後，得假執行。
但被告如於假執行程序實施前，以新台幣伍拾壹萬貳仟零伍拾肆元為原告乙○○預供
擔保，得免為假執行。
原告其餘假執行之聲請駁回。
    事實及理由
一、本件原告主張：被告於八十八年十二月九日上午八時五十五分許，駕駛車號ＧＫ
    Ｌ─六七二號重機車，沿台北市大同區○○○路一八七巷由北往南行駛，行經民
    族西路一八七巷口，欲左轉進入民族西路西向東方向車道，原應注意減速慢行作
    隨時停車之準備，且轉彎前應注意來往行人，而依當時情形並無不能注意之情事
    ，竟疏未注意冒然超速且違規跨越雙黃線而駛入對向車道，以致撞及原告丙○○
    ○之女、原告乙○○之妹即被害人楊昭英，致楊昭英受有顱內出血及頭部外傷等
    傷害，經送醫急救後，延至八十八年十二月十七日下午十八時不治死亡。原告丙
    ○○○爰依法請求被告給付扶養費十二萬九千八百五十四元及精神慰撫金二百萬
    元。原告乙○○則依法請求醫療費及殯葬費支出計五十四萬九千八百五十九元等
    語。並聲明（一）被告應給付原告丙○○○二百十二萬九千八百五十四元及自起
    訴狀繕本送達日起至清償日止，按年息百分之五計算之利息。（二）被告應給付
    原告乙○○五十四萬九千八百五十九元及自起訴狀繕本送達日起至清償日止，按
    年息百分之五計算之利息。（三）原告願供擔保請准宣告假執行。
二、被告則以：本件被害人楊昭英於八十八年十二月九日八時五十五分許，未從行人
    穿越道穿越民族西路，而造成本件車禍之發生，故被害人楊昭英未遵守交通規則
    ，亦為肇禍之主因，其本身與有過失，應依民法第二百十七條之規定減輕或免除
    賠償金額。另被告對原告所請求之金額，醫療費用中之太平間費用，非屬醫療費
    用；殯葬費中除罈位（價格過高）、棺木、西式套棺、棺花車、扛夫、骨灰罐及
    規費外，非屬殯葬之必要費用；而原告丙○○○請求扶養費部分，依八十八年台
    閩地區女性平均壽命為七十八點一二歲，故其平均餘命應為十年，且原告丙○○
    ○前已領取一百二十萬元之強制汽車責任保險金，亦應由損害賠償中扣除，被告
    現無固定收入，家中尚有妻兒待養，請斟酌雙方經濟身分地位以為衡量等語，資
    為抗辯。並聲明：（一）駁回原告之訴；（二）如受不利判決，被告願供擔保請
    准免為假執行。
三、經查：本件被告於八十八年十二月九日八時五十五分許，駕駛車號ＧＫＬ─六七
    二號重機車，沿臺北市○○○路一八七巷北向南行駛，途經臺北市○○○路一八
    七巷及民族西路口，被告欲左轉至民族西路西往東車道，然因車多而直接逆向進
    入民族西路東向西方向內側車道，以致撞及適沿民族西路南向北穿越道路之被害
    人楊昭英，楊昭英因而顱內出血、頭部外傷，經送醫急救，仍延至八十八年十二
    月十七日十八時許，因頭部外傷顱內出血不治死亡等情，已經被告於台灣士林地
    方法院檢察署八十九年偵字第二六七號過失傷害刑事案件中坦承明確，並有道路
    交通事故調查報告表、交通談話紀錄表、交通事故補充資料表及現場照片數幀、
    相驗屍體證明書、驗斷書、勘驗筆錄附於本院八十九年度士交簡字第九五號全卷
    （含臺灣士林地方法院檢察署八十九年度偵字第二六七號、第一０四二號及該署
    八十九年度相字第七號卷）內可資為憑，此均經本院調閱前開卷宗核閱屬實。而
    按：汽車在超過四車道之道路、調撥車道或雙向車道不對稱之道路，除依第一項
    各款規定行駛外，並應依道路交通標誌、標線、號誌之指示行駛。道路交通安全
    規則第九十八條第三項定有明文。而依當時情形，亦無不能注意之情事，被告疏
    未注意，違規逆向行駛肇事致人死亡，顯有過失，經本院將本件車禍資料送請台
    北市車輛行車事故委員會鑑定，據覆亦認被告違規逆向行駛致撞及行人楊昭英，
    此有上開委員會九十年八月七日北鑑審字０六０二０五一００號函所附鑑定意見
    書在卷可稽，且被告過失致人於死之行為，亦經本院八十九年度士交簡字第九五
    號過失致死案件判處有期徒刑六月確定在案，是被告就本件車禍之發生，應負過
    失責任無疑。至被告抗辯本件肇事原因在被害人楊昭英違規穿越馬路云云，顯與
    上開鑑定意見書不符，自難採信。
四、按不法侵害他人致死者，對於支出醫療及增加生活上需要之費用或殯葬費之人，
    亦應負損害責任；被害人對於第三人負有法定扶養義務者，加害人對於該第三人
    亦應負損害賠償責任；又不法侵害他人致死者，被害人之父、母、子、女及配偶
    ，雖非財產上之損害，亦得請求賠償相當之金額；此於民法第一百九十二條第一
    項、第二項、同法第一百九十四條分別定有明文。經查：原告丙○○○及乙○○
    分係楊昭英之女、妹之事實，有戶籍謄本在卷足佐。茲就原告請求賠償之項目、
    金額，審酌如次：
（一）原告丙○○○請求扶養費部分：
      原告丙○○○係被害人楊昭英之母，依民法第一千一百十四條第一款之規定：
      直系血親相互間，互負扶養之義務；是被害人楊昭英應與原告丙○○○其餘子
      女五人共同對原告丙○○○負扶養義務等情，為被告所不爭執，則原告丙○○
      ○依民法第一百九十二條第二項請求被告給付扶養費，自屬有據。次查：原告
      丙○○○為二十一年八月三十日生，於被害人楊昭英八十八年十二月十七日死
      亡時，為六十七歲（年以下四捨五入），有戶籍謄本可據。而依內政部統計處
      之統計，八十八年度台灣地區女性平均壽命為七十八點一九歲，故六十七歲女
      性之平均餘命為十一年（年以下四捨五入），再以原告丙○○○主張之八十八
      年度每人每年扶養寬減額七萬二千元為計算基準、依霍夫曼計算法計算一次給
      付金額，再由原告丙○○○子女六人均分負擔作為請求被告給付扶養費之計算
      基準及方式，原告丙○○○所得請求被告給付之扶養費應為十萬三千零八十元
      （計算式72000X8.59X1/6=103080），是原告丙○○○所請求之扶養費在十萬
      三千零八十元之範圍內，應予准許。
（二）原告丙○○○請求精神慰撫金部分：
      查被害人楊昭英為原告丙○○○之女，於事故發生時已成年，且未婚與母為伴
      ，因被告過失駕車肇事致死，原告丙○○○非但有白髮人送黑髮人之憾，且時
      值安享晚年之際，遽失精神上之倚伴，其痛苦非可言喻，本院斟酌本件事故發
      生實際情況，及兩造之身分、地位、經濟能力，以及原告丙○○○因此所受痛
      苦之程度等一切情狀，認原告丙○○○所得請求之精神慰撫金以一百五十萬元
      為適宜；逾此部分之請求，尚不能准許。
（三）原告乙○○請求醫療費部分：
      被害人楊昭英因遭被告撞傷送院醫療費用三千二百四十四元（太平間費用六千
      九百元部分除外，另改列殯葬費用支出）乙節，有醫療費用收據六紙為證，且
      為被告所不爭，其請求自屬有據。
（四）原告乙○○請求殯葬費部分：
      按民事損害賠償事件有關殯葬費，係指收殮及埋葬費用而言，其賠償範圍固應
      以實際支出之費用為準，惟仍應斟酌被害人當地之習俗、被害人之身分、地位
      及生前經濟狀況而定；喪葬費用之支出，應以必要者為限，始得請求賠償。若
      屬生者對死者悼念所支出之，則與殯葬費無關，自不在得請求賠償之列。
      經查：原告乙○○主張其支出之被害人楊昭英喪葬費用五十五萬六千七百五十
      九元（含前開太平間費用六千九百元），其中：
    １、支出醫院太平間費用部分計六千九百元部分，有六順禮儀公司名片、收據及
        明細各三紙為憑，被告爭執此部分非屬醫療費用，然此費用為殯葬所需之必
        要費用，應無疑義，是原告此部分之主張六千九百元，應可允許。
    ２、原告乙○○另請求向金山安樂園股份有限公司購買塔位費用二十七萬五千元
        、建物移轉代辦費三千元、進塔素果等代辦費二千一百二十元部分，業據原
        告乙○○提出統一發票、費用明細單、收據等件附卷可稽，且經本院向前開
        公司函查結果，二十七萬五千元部分，係含塔位十五萬元、塔位永久管理費
        二萬五千、靈位十萬元等情，有該公司九十年十月十一日（九十）金管發字
        第００八號函暨所附訂購合約書影本在卷可憑，被告雖爭執塔位價格過高，
        然依其所購塔位坐落台北近郊之金山鄉，核其價格尚屬相當，並無過高情形
        ，至於其中建物移轉代辦費用三千元，非屬收殮及埋葬必要費用，應予剔除
        ，故此部分原告乙○○得請求之金額為二十七萬七千一百二十元。
    ３、至於原告乙○○委請日月禮儀股份有限公司辦理被害人楊昭英殯葬事宜支出
        二十五萬一千五百九十元部分，已據提出日月禮儀股份有限公司所出具明細
        表、收據、台北市政府規費收據等件為憑，其中除前開公司就花海部分折讓
        一萬一千五百九十元應予剔除外，另輓聯一千二百元、訃聞一千二百元、禮
        簿、簽名簿、謝簿等三百、手帕五百一十元部分，非與殯葬費用有關，而服
        務費一萬二千元部分，亦非屬殯葬之必要費用，均應予以剔除，是此部分原
        告乙○○得請求之金額應為二十二萬四千七百九十元。
    ４、另原告乙○○請求殯葬支出之戶籍謄本五十元、外送飯盒四百五十五元部分
        ，雖據提出收據、外送單影本為憑，核均非屬殯葬必要費用，水果籃七千五
        百元部分，並無支出憑證，所請尚乏所據。
      綜上，原告乙○○請求殯葬費用支出計五十萬八千八百一十元之範圍內，洵屬
      正當，逾此數額部分，則不予准許。
五、按保險人依本法規定給付之保險金，視為加害人或被保險人損害賠償金額之一部
    分；加害人被保險人受賠償請求時，得扣除之。強制汽車責任保險法第三十條定
    有明文。被告抗辯原告丙○○○已領取強制汽車責任保險金一百二十萬元部分，
    為原告丙○○○所不爭執，自堪信為真正，故應自原告丙○○○所得請求被告賠
    償之金額中扣除，綜上所述，原告丙○○○所得請求之扶養費為十萬三千零八十
    元、精神慰撫金為一百五十萬元，共計一百六十萬三千零八十元，扣除一百二十
    萬元強制汽車責任保險金，所得請求之數額為四十萬三千零八十元；原告乙○○
    所得請求之醫療費為三千二百四十四元、殯葬費為五十萬八千八百一十元，共計
    五十一萬二千零五十四元。從而原告丙○○○請求被告給付在四十萬三千零八十
    元及自起訴狀繕本送達日即九十年五月二十三日起至清償日止，按年息百分之五
    計算之利息範圍內；原告乙○○請求被告給付在五十一萬二千零五十四元及自起
    訴狀繕本送達日即九十年五月二十三日起至清償日止，按年息百分之五計算之利
    息範圍內，為有理由，逾此部分之請求，尚屬無據，應予駁回。
六、兩造陳明願供擔保，聲請宣告假執行或免為假執行，經核原告勝訴部分，合於法
    律規定，爰分別酌定相當之擔保金額宣告之；原告其餘假執行之聲請，因訴之駁
    回而失所依據，不予准許。
據上論斷：原告之訴為一部有理由，一部無理由，並依民事訴訟法第七十九條但書、
第八十五條第一項但書、第三百九十條第二項、第三百九十二條，判決如主文。
中      華      民      國    九十      年    十二    月    二十一    日
                                    臺灣士林地方法院民事第二庭
~B法      官  劉穎怡
右為正本係照原本作成。
如對本判決上訴須於判決送達後廿日內向本院提出上訴狀。
中      華      民      國    九十      年     十二     月  二十七    日
~B法院書記官  陳雪麗


司法院資訊處製作；財團法人民間司法改革基金會備份。
